【裁判字號】    88,重訴,1623
【裁判日期】    890222
【裁判案由】    損害賠償
【裁判全文】
臺灣臺北地方法院民事判決  八十八年度重訴字第一六二三號
    原      告  戊○○
                壬○○
                辛○○
                丁○○
                子○○
    被      告  癸○○
                            現.
右當事人間請求損害賠償事件，本院判決如左：
    主    文
被告應給付原告戊○○拾萬參仟玖佰陸拾陸元、原告壬○○貳拾貳萬元、原告辛○○壹佰貳拾壹萬伍仟元、原告丁○○佰陸拾萬捌仟元、子○○貳拾貳萬元，及均自
民國八十七年九月二十二日起至清償日止按年百分之五計算之利息。
訴訟費用由被告負擔。
    事    實
甲、原告方面：
一、聲明：如主文第一項所示。
二、陳述：被告係台北市○○街一八八號一樓晴悅企業有限公司（下稱晴悅公司）之
    實際負責人，該公司於民國八十三年間成立，以「棉之屋服飾」為品牌，經營少
    女服飾製造批發事業後，一直無法清償創業時向外借貸所積欠債務之本金，為籌
    措資金供該公司週轉，竟自八十四年一月間起至八十六年十月間止，在前開晴悅
    公司，連續虛列會員名字，自任會首召集七個互助會，利用無其他會員到場參加
    開標之機會，或於有其他會員到場時，以在標單上偽填金額，口頭表示係某會員
    得標之方式，冒用該等虛列會員或其他會員之名義，誆稱得標，使包括原告戊○○、壬○○、辛○○等人在內之各活會會員陷於錯誤而交付其會款（各互助會之
    會金、方式、期間、會員人數、遭虛列之會員、冒標次數、所得金額詳如附表一
    所載，原告戊○○、壬○○、辛○○被詐騙之金額則如附表二所載）。嗣八十五
    年十二月間被告亟欲清償晴悅公司對外欠款，乃開發另一品牌「晴悅服飾」，經
    營少淑女服飾之製造批發，未料反而因景氣不佳而虧損加劇，被告乃轉向地下錢
    莊借款計新台幣（下同）三百餘萬元，每十天即須償還地下錢莊二、三十萬元之
    利息，詎被告竟隱瞞其因積欠地下錢莊大筆款項，已陷於無支付能力之事實，自
    八十五年十二月間起至八十六年十月六日止，佯稱晴悅公司將擴大規模、須資金
    週轉，以遠期支票或其與甲○○所共有，坐落宜蘭縣冬山鎮○○段五○三之九地
    號之土地及房屋擔保所借款項之方式，向原告辛○○、丁○○、子○○等人借款
    或借票，使渠等誤以為其有支付能力，均陷於錯誤，而將款項或支票如數交付（
    各次詐欺之時間、方式、所得財物詳如附表三所載）。嗣被告於八十六年十月十
    三日因不堪地下錢莊騷擾，偕其夫黃朝隆潛逃，其所簽發之支票並陸續退票，上
    開各活會會員、借款人始知受騙，爰依侵權行為之法律關係請求如主文所示之金
    額及其遲延利息。
乙、被告方面：
    被告未於言詞辯論期日到場，亦未提出準備書狀作何聲明或陳述。
丙、本院依職權調閱本院八十七年度訴字第一三一九號刑事案件全卷。
    理    由
甲、程序方面：
    本件被告未於言詞辯論期日到場，核無民事訴訟法第三百八十六條各款所列情形
    ，爰依原告之聲請，由其一造辯論而為判決。
乙、得心證之理由：
一、本件原告主張之事實，已據其提出互助會單、郵政存簿儲金無摺存款明細表、支
    票、退票理由單附於刑事卷可證，並經本院依職權調閱本院八十七年度訴字第一
    三一九號刑事案件全卷核閱屬實，被告迄未有任何聲明和主張，且未提出任何證
    據供本院審酌，自堪認原告之主張為真實。
二、從而，原告依侵權行為之法律關係請求被告應給付原告戊○○三十萬三千九百六
    十六元、原告壬○○二十二萬元、原告辛○○一百二十一萬五千元、原告丁○○
    三百六十萬八千元、子○○二十二萬元，及均自八十七年九月二十二日起至清償
    日止按年百分之五計算之利息，即無不合，應予准許。
三、結論：原告之訴為有理由，依民事訴訟法第三百八十五條第一項前段、第七十八
    條，判決如主文。
中      華      民      國    八十九    年      二     月    二十二     日
                                            民事第五庭法      官  林秀圓
右為正本係照原本作成
如對本判決上訴，須於判決送達後廿日內向本院提出上訴狀
中      華      民      國    八十九    年      二      月    二十二    日
                                                      法院書記官  林蓮女
~F0
~T48
附表一：
編號 會金 方式   始日     迄日    會員         詐   欺    方    法
  １ 一萬 內標 84.1.2586.11.25  三五  虛列林美玉、陳金蘭、鍾鳳吉、郭麗雯
                                        為會員；
                                        冒用虛列會員及活會會員名義標得會款
                                        計十八次；
                                        每名活會會員損失18 x 6887=123966元
                                                     （會金減平均得標金額?
                                        合計得款15 x 123966=0000000元。
                                          （活會會員人數）
  ２ 二萬 外標 84.6.5   87.2.5    三三  虛列張雪芬、黃淑真、林美娟為會員；
                                        冒用虛列會員及己○○、金玉珍、曾月
                                        英、丑○、金宜瑩、馬鴻梅及其他活會
                                        會員名義標得會款計十五次；
                                        每名活會會員損失15x20000=300000元
                                        合計得款15 x 300000=0000000元。
                                          （活會會員人數）
  ３ 二萬 外標 85.2.5   87.4.5二七  虛列邱美智、林秀鳳、林杏娟、金秀蓉
                                        為會員；
                                        冒用虛列會員及乙○○、陳貴鶯、吳美
                                        足及其他活會會員名義標得會款計十三
                                        次；
                                        每名活會會員損失13 x20000=260000元
                                        合計得款14 x 260000=0000000元。
                                          （活會會員人數）
  ４ 二萬 外標 85.9.10 87.5.10    二一  虛列丙○○、乙○○、劉姿玲為會員；
                                        冒用虛列會員及庚○○、廖正智、程秀
                                        綿及其他活會會員名義標得會款計十一
                                        次；
                                        每名活會會員損失11 x20000=220000元
                                        合計得款14 x 220000=0000000元。
                                          （活會會員人數）
  ５ 三萬 內標 86.4.5  88.3.5     二三  虛列金秀蓉、劉姿玲、丙○○為會員；
                                        冒用三虛列會員及活會會員張智豪、張
                                        素玉、金玉珍名義標得會款計六次；
                                        每名活會會員損失6 x 23000=138000元
                                                     （會金減平均得標金額
                                        合計得款17 x 138000=0000000元。
                                          （活會會員人數）
  ６ 一萬 內標 86.7.25  88.4.25   二二  虛列吳先生、林太太為會員；
                                        冒用一虛列會員及活會會員丙○○、金
                                        玉珍名義標得會款計三次；
                                        每名活會會員損失3 x 8000=24000元
                                                     （會金減底標）
                                        合計得款19 x 24000=456000元。
                                          （活會會員人數）
  ７ 五萬 內標 86.9.10  87.11.10  十五  虛列丙○○為會員；
                                        會款收齊後即行倒會；
                                        每名會員損失五萬元。
                                        合計得款13 x 50000=650000元。
附表二：
  編號   被害人   詐騙金額（新台幣）
   １    戊○○   參加第一、二、三會，損失三十萬三千九百六十六元。
   ２    壬○○   參加第四會，損失二十二萬元。
   ３    傳雲政   參加第二、五會，損失四十一萬五千元。
附表三：
  編號  被 害 人        詐        欺        方        法
   １   辛○○          八十六年六月間在晴悅公司，以借款為由，持附表四編號
                        一之支票向辛○○借款八十萬元，使之陷於錯誤而如數交
                        付，該支票屆期提示未獲付款。
   ２   丁○○          於八十六年七月至九月間，在晴悅公司向丁○○佯稱公司
                        須週轉，使之陷於錯誤而陸續交付由其任負責人之啟緯工
                        業有限公司為發票人之支票十紙，計三百六十萬八千元。
   ３   子○○          於八十六年八月十三日在晴悅公司，於電話中佯稱需款軋
                        票，持附表二編號二之支票向子○○借款二十萬元，使之
                        陷於錯誤而如數匯至癸○○之帳戶，該支票屆期提示未獲
                        付款。
附表四：
編號 發票日   面 額  票據號碼   發票人                付款人
1  86.6.30 1,000,000 lg062259   癸○○          陽明山信用合作社成功分社
2  86.10.15 208,000  py0000000  晴悅公司黃朝隆  台北區中小企業銀行永春分行


司法院資訊處製作；財團法人民間司法改革基金會備份。
